【裁判字號】    94,建,210
【裁判日期】    950331
【裁判案由】    給付工程款
【裁判全文】
臺灣臺北地方法院民事判決               94年度建字第210號
原      告  台灣動力工程股份有限公司
法定代理人  乙○○
訴訟代理人  徐南城律師
複代理人    戊○○
複代理人    郭宣辰律師
被      告  台灣川源營造股份有限公司
法定代理人  丁○○
上列當事人間給付工程款事件，本院於95年3月6日言詞辯論終結
，判決如下：
    主  文
被告應給付原告新台幣伍佰捌拾陸萬參仟陸佰參拾柒元及自民國
94年7月2日起至清償日止，按週年利率5%計算之利息。
原告其餘之訴駁回。
訴訟費用由被告負擔五分之四，餘由原告負擔。
本判決第一項於原告以新台幣壹佰玖拾陸萬元供擔保後，得假執
行，被告如於假執行程序實施前預供擔保新台幣伍佰捌拾陸萬參
仟陸佰參拾柒元准免為假執行。
原告其餘假執行駁回。
    事實及理由
一、原告起訴主張被告應給付原告新台幣10,740,197元及自起訴
    狀繕本送達翌日起至清償日止按年息5%計算之利息；嗣於94
    年8月11日之民事準備書狀中更正請求金額為7,426,083元及
    自起訴狀繕本送達翌日起至清償日止按年息5%計算之利息，
    因屬減縮應受判決事項之聲明，依民事訴訟法第255條第1項
    第3款規定，應准許其變更。
二、原告方面
（一）聲明
  １、被告應給付原告新台幣7,426,083元，及自起訴狀繕本送
      達翌日起至清償日止，按週年利率5%計算之利息。
  ２、訴訟費用由被告負擔。
  ３、願供擔保請准宣告假執行。
（二）陳述
  １、原告於民國（下同）92年10月31日與被告簽訂中國海事商
      業專科學校淡海校區教學大樓及學生宿舍大樓新建工程契
      約（下稱系爭契約），承攬外管線工程、水電工程、空調
      水管管路預埋、污水、施工用臨時水電、浴簾布及毛巾架
      安裝等工程（下稱系爭工程），總工程款為新台幣（下同
      ）68,000,000元，約定應於93年8月15日前完工。原告已
      於期限前完工，並經被告交付中國海事商業專科學校（下
      稱中國海專）驗收、取得使用執照。系爭工程既已完工，
      除保留款外，被告尚應給付原告61, 495,146元，惟被告
      僅支付59,711,978元，尚有1,783,168元工程款未給付。
  ２、系爭工程完工後，中國海專與兩造曾於94年7月13日召開
      工程完工結算及點交會議，會中就工程點交缺失扣款金額
      曾達成協議，其中原告缺失部分應扣減金額為1,140,220
      元，惟上開扣減金額參考之單價較原告於93年9月10日提
      出之工程標單所列單價為高，該扣減金額自應以原告所提
      工程標單所列單價為準，經計算原告缺失扣減金額應為1,
      123,414元。
  ３、另依系爭契約第7條約定，本工程每期估驗款應扣10%作為
      保留款，俟工程全部完工驗收合格，原告於辦妥保固手續
      後，被告應發還8%之保留款，另2%之總保留款應轉為保固
      保證金，被告得同意原告於保固期間開始時以銀行保證書
      或銀行定存單換取之。系爭工程保留款為6,504,854元，
      今原告已辦妥保固手續，被告自應發還保留款之8%即5,20
      3,883元（6,504,854×8%＝5,203, 883）予原告，另2%
      保留款1,300,971元部分（6,504,854-5,203, 883），原
      告亦願以銀行保證書或定期存單替換。惟被告業因經營不
      善，停止營業，94年5月又發生支票退票事件，債信喪失
      ，中國海專應給付被告之工程款亦遭被告之債權人即訴外
      人鴻海精密工業股份有限公司於10,080,000元範圍內為假
      扣押，若原告提供銀行定存單亦有遭被告債權人假扣押或
      執行，甚至有無法返還保留款之虞，故原告僅能以向中國
      海專提出保固保證書負保固之責，是原告就此2%保留款有
      預為請求將來給付之必要。
  ４、又於工程施工期間，被告公司法定代理人丁○○、工務部
      經理楊庭禎曾指示原告追加施作教學棟B1回填區變更活動
      中心水電增設工程，系爭工程業已完成，惟被告迄未給付
      追加工程款261,475元。
  ５、綜上所述，被告應給付原告工程款1,783,168元、10%保留
      款6,504,854元及追加工程款261,475元，扣減缺失金額1,
      123,414元後，應為7,426,083元。
（三）對被告抗辯所為陳述
  １、關於追加工程部分，被告否認曾為此追加，中國海專亦函
      覆本院稱無任何追加工程，惟系爭追加工程係兩造間之約
      定，並非原告與中國海專之約定，故中國海專稱並無任何
      追加工程，係因此部份追加工程款業經被告與中國海專於
      92年11月28日之11月份工務月會中協議由被告吸收，中國
      海專無須再支付任何費用是故。被告欲將追加工程部分贈
      與中國海專，與原告無涉，被告既已指示原告施作，自應
      給付此部份工程款。
  ２、被告辯稱因原告施作工程有諸多瑕疵，經被告通知修補而
      不修補，致被告自行修補而支出費用740,564元，故本件
      工程款部分應再扣減740,564元之修補費用云云。惟上開
      費用應係被告催告原告修補而原告未修補時，被告代原告
      修補所支出之費用，然被告從未催告原告修補瑕疵，且系
      爭瑕疵亦不存在，況被告未能提出任何證據證明其曾支付
      上開費用，所辯自不足採。
三、被告方面
（一）聲明
  １、原告之訴駁回。
  ２、訴訟費用由原告負擔。
  ３、如受不利判決，願供擔保請准宣告免為假執行。
（二）抗辯
  １、依工程合約第7條第3項、第17條第2項、第4項之約定，系
      爭2%保固保證金，應於保固期滿原告無應負之保固責任時
      始有返還之義務。被告目前雖停止營業，惟保固期滿後，
      中國海專會將此保固保證金退還被告，屆時被告再給付原
      告即可，並無無法返還之虞。況於保固期間中，若需維修
      而原告未依約維修時，亦需從保固保證金中扣除，是保固
      保證金不得返還原告。
  ２、追加工程款261,475元部分，係原告自行與中國海專接洽
      、建議施作，被告並未指示原告施作，被告自無給付該部
      分追加工程款之義務。其後被告雖本於善意向中國海專請
      求辦理追加，惟中國海專迄未同意，亦未給付上開追加款
      予被告，原告自不得向被告請求該追加工程款。
  ３、又原告承包之工程，存有諸多瑕疵，經被告通知修補仍不
      修補，致被告自行修補而支出之費用合計為740,564元，
      應自原告請求金額中扣除。綜上所述，原告請求之金額
      7,426,083元，應扣除被告修補瑕疵支出之費用740,564
      元、追加工程款261,475元及2%之保固保證金1,300,971元
      。
四、原告起訴主張，伊於92年10月31日與被告簽訂中國海專淡海
    校區教學大樓及學生宿舍大樓新建工程契約，承攬外管線工
    程、水電工程、空調水管管路預埋、污水、施工用臨時水電
    、浴簾布及毛巾架安裝工程，系爭工程已完工並經中國海專
    結算點交，被告尚欠原告工程款1,783,168元及8%之保留款
    5,203,883元，扣除原告缺失1,123,414元後，尚有5,863,63
    7元未清償之事實，有中國海專淡海校區教學大樓及學生宿
    舍大樓新建工程契約，臺北縣政府使用執照、中國海專工程
    完工結算、點交會議紀錄、中國海專淡海校區點交應扣金額
    明細表、保固契約書等件為證，被告亦不爭執，堪信為真實
    。原告另主張，被告指示其追加施作水電工程計261,475元
    迄未給付，及被告經營不善，停止營業，為恐2%保留款1,
    300,971元於保固期屆滿後，求償無門，有預為請求將來給
    付之必要之事實，為被告所否認，並以前詞置辯，是本件爭
    執要點為，(一)被告有無指示原告追加施作水電工程？(二)原告
    能否預為請求將來給付2%保留款？(三)被告主張支出瑕疵修補
    費740,564元與原告之工程款抵銷是否有理？以下分述之。
（一）原告主張係依被告法定代理人丁○○及工務部經理楊庭禎
      之指示而施作水電追加工程云云，被告雖不否認原告已施
      作追加工程，惟以係原告與業主中國海專接洽建議施作等
      語為辯。證人甲○○即本件工程之督導到庭證述「水電追
      加部分是學校要求追加，在會議中要求在場廠商施作，當
      時原告及被告均在場，應由兩造協商由何人施作」等語。
      足見，追加部分是中國海專要求兩造任一方施作，並非被
      告要求原告施作應可認定。而追加部分，被告雖曾列入增
      加帳中向中國海專請款1,271,221元，然在92年11月份工
      務月會中（原證17），中國海專只認同80餘萬元，並未討
      論水電追加工程款如何處理，而該80餘萬元被告已同意自
      行吸收，不再請款等情，亦經證人甲○○及中國海專職員
      丙○○證述在卷，並有會議紀錄附卷可查，可見中國海專
      並未給付追加水電款予被告。追加部分既非被告要求原告
      施作，完工後中國海專亦未給付工程款與被告，則原告向
      被告請求水電追加款261,475元即屬無據，應駁回之。
（二）原告又主張被告已停止營業，債信不良，而預為請求2%之
      保固金云云。惟系爭契約第7條第3項已約定保固金之退還
      於保固期滿，依業主退款程序辦理無息退還。而本件保固
      期至96年7月12日才屆滿，且保固期內已發生保固事項，
      中國海專已動用保固金進行修繕等語，亦經證人甲○○證
      述明確。本件保固期既未屆滿，原告依約即不得請求返還
      ，與被告債信如何無關，且保固期中，中國海專已動用保
      固金，將來有無剩餘，尚屬未知，原告請求全部之保固金
      1,300,971元，即屬無理。
（三）未按，工作有瑕疵者，定作人得定相當期限，請求承攬人
      修補之。承攬人不於前項期限內修補者，定作人得自行修
      補，並得向承攬人請求償還修補必要之費用，民法第493
      條定有明文。就工程款部分，被告雖主張支出瑕疵修補費
      740,564元云云，然為原告否認。而被告對原告之工程有
      何瑕疵，並未舉證以實其說，且亦未定相當期限命被告修
      補，依諸上開規定，其向原告請求償還修補費用740,564
      元而與原告之工程款抵銷，自無理由。
五、綜上所述，原告請求被告給付工程款1,783,168元及8%之保
    留款5,203,883元，扣除原告缺失1,123,414元，計5,863,63
    7元（1,783,168+5,203,883-1,123,414＝5,863,637），及
    自起訴狀繕本送達翌日即94年7月2日起至清償日止按年息5%
    計算之利息，為有理由，逾此部分之請求無理由，應駁回之
    。兩造均陳明願供擔保聲請宣告假執行或免為假執行，經核
    原告勝訴部分，均無不合，爰分別酌定相當之擔保金額，予
    以准許。至原告敗訴部分，其假執行之聲請，失所附麗，應
    予駁回。
六、結論：本件原告之訴為一部有理由、一部無理由，依民事訴
    訟法第385條第1項前段、第79條、第390條第2項、第392條
    第2項，判決如主文。
中    華    民    國    95    年    3     月    31    日
                  民事第五庭    法  官  林鳳珠
以上正本係照原本作成
如對本判決上訴，須於判決送達後20日內向本院提出上訴狀
中    華    民    國    95    年    3     月    31    日
                                書記官  曾寶生


司法院資訊處製作；財團法人民間司法改革基金會備份。
